【裁判字號】    91,訴,1462
【裁判日期】    921205
【裁判案由】    毒品危害防制條例等
【裁判全文】
臺灣高雄地方法院刑事判決                        九十一年度訴字第一四六二號
    公  訴  人  臺灣高雄地方法院檢察署檢察官
    被      告  庚○○
    被      告  甲○○
    右  一  人
    指定辯護人  本院公設辯護人  戊○○
右列被告等因違反毒品危害防制條例等案件，經檢察官提起公訴（九十年度偵字第一
九六三五號），本院判決如左：
    主  文
庚○○連續故買贓物，處有期徒刑參月，如易科罰金，以參佰元折算壹日；又牙保贓
物，處有期徒刑貳月，如易科罰金，以參佰元折算壹日；又收受贓物，處有期徒刑貳
月，如易科罰金，以參佰元折算壹日。應執行有期徒刑陸月，如易科罰金，以參佰元
折算壹日。
甲○○連續轉讓第二級毒品，處有期徒刑拾月。
    事  實
一、庚○○明知丁○○（業由檢察官另行移送併辦）所持有之手機係屬竊盜所得之贓
    物，為從中賺取差價，竟基於故買贓物之概括犯意，自民國八十九年六月間某日
    起迄九十年八月間止，以每支手機新台幣（下同）五百元左右之代價，在其位於
    高雄市○○區○○路一八二巷八號三樓住處樓下附近之便利商店，連續向丁○○
    購得約六、七支手機而故買之，再分別轉售易利信及諾基亞等廠牌之手機及予不
    知情之張宏輝、己○○等人，牟取每支手機約一百元至五百元不等之利潤。庚○○另基於收受贓物之犯意，明知丁○○於九十年八月十六日下午四時許，在其前
    揭住處所交予之手機（摩托羅拉廠牌、序號000000000000000號
    ）一支，係丁○○竊盜所得之贓物，竟仍予以收受後，並於當日下午五時許在其
    住處，以二千元之價格出售予不知情之辛○○。
二、丁○○與壬○○二人（均由檢察官另行移送併辦）共同於九十年八月十日凌晨四
    時許，在高雄市○○區○○街二號前，竊取乙○○所有車號ＴＤ－二二三一號自
    小客車內之液晶電視一台得手後，其二人因有施用毒品之習慣，又沒錢購買毒品
    ，旋於當日上午由丁○○打電話給庚○○委請其代為尋找銷贓及換購毒品之管道
    ，庚○○明知該台液晶電視係屬丁○○與壬○○二人所竊得之贓物，竟基於牙保
    贓物之犯意，先與甲○○連絡得知其有交換毒品之意願後，隨即與丁○○、壬○○共同約在位於高雄市○○路之「諾曼蒂汽車旅館」找甲○○會面洽談，而居間
    介紹甲○○向丁○○與壬○○二人洽購該台竊得之液晶電視。待四人共同進入該
    旅館房間內後，適因壬○○、丁○○及庚○○之毒癮發作難耐，甲○○明知安非
    他命係屬毒品危害防制條例第二條第二項第二款之第二級毒品，不得非法轉讓，
    竟基於轉讓第二級毒品之概括犯意，先無償提供安非他命予渠等三人當場一起施
    用止癮，之後丁○○與壬○○二人即與甲○○達成協議，即由丁○○、壬○○二
    人持該竊得價值約二千元之液晶電視外加五百元之代價，向甲○○換取等值之安
    非他命，甲○○明知該台液晶電視係屬贓物，竟仍基於故買贓物之犯意及承前轉
    讓第二級毒品之概括犯意，以其所有價值約二千五百元之安非他命二小包與丁○○、壬○○二人所竊得之液晶電視互換，而平價轉讓第二級毒品安非他命予丁○○、壬○○二人並向其二人故買該台液晶電視。
三、嗣於九十年八月三十日下午六時三十分許，在高雄市○○○路與中正三路口，丁○○正持竊得之手機欲出售予庚○○之時，為警當場查獲，並循線分別查知上情
    。
四、案經高雄縣政府警察局移送臺灣高雄地方法院檢察署檢察官偵查起訴。
    理  由
一、訊據被告庚○○對於右揭時地明知丁○○所持交之手機係屬其竊得之贓物，而仍
    故予買受或收受後並轉賣予他人之事實，及為丁○○居間介紹被告甲○○向伊洽
    購該台竊得之液晶電視等事實，迭於警、偵訊及本院審理中坦承不諱，核與證人
    丁○○證述其確將所竊得之手機交予被告及委請被告代為銷售該台竊得之液晶電
    視之情節相符（見偵查卷第一○八至一一○頁、本院九十二年四月二十八日訊問
    筆錄），又證人丁○○與壬○○於竊得上開液晶電視後，係經被告之介紹而將該
    台液晶電視以外加五百元之方式與甲○○所有之安非他命互易等情，並經證人壬○○於警訊時供述甚詳。再被告陸續自丁○○所購得或收受而轉售予己○○、辛○○之手機，分係被害人丙○○、癸○○所失竊之贓物，此業據被害人丙○○、
    癸○○分別於警訊時指述明確，且被告持以向甲○○互易之上開液晶電視，亦係
    被害人乙○○所失竊之贓物，並據被害人乙○○於警訊時指述在卷，此外，復有
    贓物認領保管單附卷可參，足認被告庚○○前揭自白核與事實相符。事證明確，
    被告犯行洵堪認定。
二、訊據被告甲○○則矢口否認右揭故買贓物及轉讓第二級毒品安非他命之犯行，辯
    稱：伊並沒有拿毒品跟丁○○他們互易該台液晶電視，伊是跟庚○○、丁○○一
    起出錢去買安非他命後，後來一起到諾曼蒂汽車旅館施用毒品，而液晶電視是丁○○先拿到庚○○家裡，之後伊向庚○○借來的云云。經查：
（一）右揭犯罪事實，業據被告於警訊時供承：「當時我在諾曼蒂汽車旅館開房間休
      息，丁○○與一名他的朋友叫『峰仔』（即壬○○）的男子由庚○○帶來旅館
      找我，庚○○說丁○○與其友人『峰仔』毒癮發作，要吸食安非他命解癮，當
      時我身上有帶安非他命，我就取出與丁○○及『峰仔』一同吸食，吸完後丁○○拜託庚○○要向我購買安非他命，我起先不要，但庚○○說沒關係，我才勉
      強答應，但因丁○○身上沒有多少錢，所以丁○○就拿出帶來的一台液晶電視
      要賣我四千元，我說沒有這麼貴，祇值二千元，丁○○答應賣我，但我身上也
      沒有錢，而且我身上的安非他命價值二千五百元，所以丁○○交給我液晶電視
      再加上五百元，等於是二千五百元給我，我才將一小包安非他命賣給丁○○。
      」等語甚詳（見警卷第七三頁），核與證人即以液晶電視與被告互易安非他命
      之丁○○、壬○○二人分別於警、偵訊及本院審理中證述確有以竊得之液晶電
      視與被告所有之安非他命互易及先由被告無償提供安非他命予渠等施用等情節
      （詳見警卷第十六、三四頁、偵查卷第一○八頁反面、本院九十二年四月二十
      八日訊問筆錄及同年十一月十四日審判筆錄）悉相符合，並經證人即為丁○○
      介紹被告持毒品與之互易之被告庚○○於偵審中供述明確（見警卷第七十頁反
      面、本院九十一年七月二十五日及九十二年三月二十五日訊問筆錄），又參以
      證人丁○○所竊得之上開液晶電視，確係被害人乙○○於九十年八月十日所失
      竊之贓物，並據被害人乙○○於警訊時指述在卷，足認被告前揭警訊之供述確
      屬真實可採，其有提供安非他命予丁○○等人無償施用後，復以安非他命與丁○○、壬○○二人所竊得之液晶電視並外加五百元互易之行為，應可認定。
（二）雖被告嗣後翻異其於警訊時之自白供述，而以前揭情詞置辯云云，惟其初於本
      院訊問時係供稱：伊與丁○○、庚○○三人在汽車旅館內施用之安非他命，是
      伊跟丁○○、庚○○三人一起出錢共二千元，在高雄市○○路向綽號「阿榮」
      買的，買到後就到汽車旅館施用，而該台液晶電視，是丁○○拿出來的，伊向
      丁○○借來幾天帶回去看看等語（見本院九十一年七月二十五日訊問筆錄），
      嗣於審理中卻改稱：毒品係伊跟丁○○、庚○○三人一起出錢，在高雄市○○
      路、凱旋路找丁○○的朋友綽號「小四」買的，買到後就到庚○○家，之後就
      到汽車旅館云云（見本院九十一年十二月三日訊問筆錄），復於本院行準備程
      序時供稱：該台液晶電視是伊在庚○○家借的，伊把液晶電視還給庚○○後，
      丁○○就拿這台液晶電視與伊一起去高雄市○○路、高速公路附近向綽號「小
      世」、「阿榮」購買毒品等情（見本院九十二年九月二十三日準備程序筆錄）
      ，其就該台液晶電視之來源及安非他命究係向何人購買等重要情節，前後供述
      多所出入，且核與證人丁○○、壬○○二人前揭供證顯然不符，已難令人憑信
      。又證人庚○○與被告係國中同學，業經證人庚○○供明在卷，參以被告自承
      其係與證人庚○○、丁○○三人一起出資購買安非他命後，共同在上揭汽車旅
      館內吸食，顯見被告與證人庚○○、丁○○交情非惡，苟被告若無以持有之安
      非他命與證人丁○○之液晶電視互易，衡情在場之證人丁○○、壬○○自無設
      詞誣陷被告之理。況且證人丁○○、壬○○、庚○○三人分別係在不同之時間
      製作警訊筆錄，此有各該警訊筆錄上所示之訊問時間供參，復佐以證人丁○○
      、壬○○二人與被告並不熟識，業據其等供明在卷，倘證人丁○○、壬○○未
      持該液晶電視與被告互易安非他命，而證人庚○○未居中介紹並親眼目睹被告
      與證人丁○○二人互易之情，證人丁○○、壬○○、庚○○三人對於該次互易
      之過程情節，何以在先後不同之時間接受訊問時均不約而同為相同之證述，可
      見證人丁○○、壬○○、庚○○三人分別於警訊、偵訊及本院調查中之證述顯
      係渠等親身體驗、親眼目睹，上開證人所為之一致證述既均相符合，洵屬有據
      而真實可採，雖本件並未能扣得被告互易所得之液晶電視，然依上開證人所為
      一致相符之證述，已足以認定被告確有與證人丁○○、壬○○互易之情，由此
      足徵被告前揭所辯情詞，顯與事實不符，無足採信。雖被告之指定辯護人以證
      人庚○○於本院審理時所供：被告甲○○是說要把電視拿去賣給別人，所以拿
      毒品給丁○○作為保證云云，且證人丁○○亦供稱數日後有陪同被告以該台液
      晶電視向他人換取安非他命之情，而認被告應僅係替丁○○聯絡買主而已，並
      無互易云云，然證人丁○○當時係與被告互易之後，被告方要求丁○○一同以
      其持有之液晶電視去向他人換毒品，已據證人丁○○供述甚明，且於被告以其
      持有之安非他命與證人丁○○之液晶電視互易後，確由被告取走該台液晶電視
      等情，並據證人丁○○、庚○○一致供證屬實，縱被告於互易後果真再持該台
      液晶電視向他人換取毒品，亦與被告該次互易行為之認定無涉，故指定辯護人
      以證人庚○○、丁○○前揭證述而質疑其等就被告確有以安非他命互易液晶電
      視行為證述之可信度，即無可採。
（三）至證人壬○○雖未於本院審理中到庭供證被告互易之事實，然其就該次互易之
      情節前已於警訊、偵訊時分別供述明確在卷（見警卷第十六頁、偵查卷第一○
      八頁反面），核與證人庚○○、丁○○於偵審中所為之證述均相吻合，其前揭
      所為之證述自得採為認定不利於被告之證據，是指定辯護人認證人壬○○於警
      訊之證述屬審判外之書面陳述，且其於偵訊中之證詞不足為被告不利之認定云
      云，均無可採。
（四）綜上所述，本院依據被告警訊之自白供述，及證人丁○○、壬○○、庚○○三
      人於警偵訊及本院審理中之證述，已足以認定被告確有以其安非他命與證人丁○○、壬○○二人所竊得之液晶電視外加五百元之代價為互易之行為，被告上
      開所辯各節，要屬事後圖卸之詞，委無足取。本件事證明確，被告犯行確可認
      定。
三、核被告庚○○所為，係犯刑法第三百四十九條第一項之收受贓物罪、同條第二項
    之故買贓物及牙保贓物罪。被告先後多次故買贓物之行為，時間緊接，觸犯構成
    要件相同之罪名，顯係基於概括犯意為之，為連續犯，應依法論以一罪並加重其
    刑。又其上開所犯收受、故買及牙保贓物犯行，犯意各別，行為互異，觸犯構成
    要件不同之罪名，應予分論併罰。又按安非他命係屬毒品危害防制條例第二條第
    二項第二款之第二級毒品，依法不得轉讓，故核被告甲○○所為，則係犯毒品危
    害防制條例第八條第二項之轉讓第二級毒品罪及刑法第三百四十九條第二項之故
    買贓物罪。其於轉讓前持有第二級毒品安非他命之低度行為應為轉讓之高度行為
    所吸收，不另論罪。公訴意旨雖以被告係以其所有價值二千五百元之安非他命一
    包與證人丁○○、壬○○所持有之該台液晶電視外加五百元作為對價互易之方式
    ，販賣安非他命予證人丁○○、壬○○二人，而認被告所為係犯毒品危害防制條
    例第四條第二項之販賣第二級毒品罪云云。然按販賣毒品罪，須以基於營利之意
    圖而販入或販出，始足構成；本件被告所以持其所有之安非他命與證人丁○○所
    持有之液晶電視互易，係因證人丁○○主動要求持液晶電視向被告換取安非他命
    施用，並非被告一開始即要販售安非他命予證人丁○○、壬○○二人。且於被告
    持安非他命與證人丁○○二人所持有之液晶電視互易之前，被告確曾先無償提供
    安非他命予證人丁○○、壬○○二人施用止癮，之後雙方才達成互易之協議，此
    據證人丁○○於本院審理中供述明確，苟被告確有營利之意圖，於丁○○、壬○○毒癮發作時，自當伺機販賣安非他命予該二人，豈有先提供自己所有價值非低
    之安非他命予證人丁○○、壬○○無償施用後，經丁○○要求後才再行販售安非
    他命予其二人之必要。又被告既係持所有價值二千五百元之安非他命，與證人丁○○、壬○○二人所持有談定價值二千元之液晶電視一台再加五百元之現金互易
    ，其價值等值，此外，並無任何積極證據證明被告因互易所得該台液晶電視之價
    格已逾被告購入該安非他命之價格，且亦無證據證明被告於購入該安非他命之初
    非供己施用而有販賣之意圖，被告既未營得不法之利益，其行為應僅構成轉讓第
    二級毒品罪，公訴意旨認被告涉犯毒品危害防制條例第四條第二項之販賣第二級
    毒品罪，容有未洽，惟其基本社會事實同一，爰依法變更起訴法條。又被告所犯
    上開故買贓物及該次轉讓第二級毒品之犯行，係一個互易行為而觸犯不同之數罪
    名，為想像競合犯，應從較重之轉讓第二級毒品罪處斷，公訴意旨認被告所為係
    客觀上可分之數行為而屬牽連犯之關係云云，尚有未洽，附此敘明。再被告先後
    二次無償、平價轉讓安非他命予他人之行為，時間緊接，觸犯構成要件相同之罪
    名，顯係基於概括犯意為之，為連續犯，應依法論以一罪並加重其刑。爰審酌被
    告庚○○明知丁○○所持有之手機係屬贓物，而仍予故買或收受後轉賣牟利，使
    該贓物難以追查，並從中介紹丁○○銷贓及換取毒品施用之管道，惟念及其犯後
    已供承犯行，且所獲取之利益不高；又被告甲○○除持有安非他命供己施用外，
    竟持之與丁○○、壬○○所持有之贓物互易，因而戕害其二人之身心健康，犯後
    亦未能坦供犯情，然其轉讓之安非他命價值及數量均非鉅，所生危害非屬重大，
    及參酌其等犯罪之動機、手段等一切情狀，分別量處如主文所示之刑，並就被告
    庚○○部分諭知易科罰金之折算標準，及定其應執行之刑，以資懲儆。
四、公訴意旨另以：被告庚○○明知丁○○所持有之手機為竊盜所得之贓物，竟基於
    牙保贓物之概括犯意，自八十九年間起至九十年八月三十日止，連續介紹不知情
    之己○○及姓名不詳綽號「正仔」、「龍仔」、「裕仔」與其他人等，自行向丁○○購買手機贓物。因認被告此部分尚涉犯刑法第三百四十九條第二項之牙保贓
    物罪嫌云云。訊據被告固坦承有介紹上開人等自行向丁○○購買其竊得之手機贓
    物等情，惟被告自丁○○取得而轉售予己○○之手機，係由其持手機直接交給己○○並向己○○收取五百元之價金，己○○並未向丁○○直接洽購該手機等情，
    業經證人己○○於警訊時證述明確，足見被告應係自丁○○買受該手機後，方自
    行出售予己○○，被告並非居間介紹己○○自行向丁○○買受該屬贓物之手機甚
    明，而被告此部分故買手機後再予轉售之行為，業經本院認定如前，復參以證人
    丁○○證稱：伊對於被告有介紹他人向其買受手機乙節並不知情，且從未親自接
    觸過，而於交易時僅有伊與被告二人等情明確（見本院九十二年四月二十八日訊
    問筆錄、同年十一月十四日審判筆錄），此外，被告此部分牙保贓物之犯行，除
    被告本身之自白外，復查無其他證據可資補強佐認，自不能遽以被告之自白而推
    斷其犯行，是被告此部分犯行尚屬不能證明，惟公訴人認此部分與前揭起訴論罪
    之牙保贓物部分，具有連續犯之裁判上一罪關係，爰不另為無罪之諭知，併此敘
    明。
據上論斷，應依刑事訴訟法第二百九十九條第一項前段、第三百條，毒品危害防制條
例第八條第二項，刑法第十一條前段、第五十六條、第三百四十九條第一項、第二項
、第五十五條、第五十一條第五款、第四十一條第一項前段，罰金罰鍰提高標準條例
第一條前段、第二條，判決如主文。
本案經檢察官詹美玲到庭執行職務。
中      華      民      國      九十二      年      十二    月    五    日
                                  臺灣高雄地方法院刑事第八庭
  審判長法  官   陳樹村
                                            法  官   吳為平
                                            法  官   吳俊龍
右正本證明與原本無異。
如不服本判決，應於判決送達後十日內，向本院提出上訴狀。
                                            書記官   蔡淑貞
中      華      民      國      九十二      年      十二    月    八    日
附錄本案論罪科刑法條：
刑法第三百四十九條第一、二項
收受贓物者，處三年以下有期徒刑、拘役或五百元以下罰金。
搬運、寄藏、故買贓物或為牙保者，處五年以下有期徒刑、拘役或科或併科一千元以
下罰金。
毒品危害防制條例第八條第二項
轉讓第二級毒品者，處六月以上五年以下有期徒刑，得併科新臺幣七十萬元以下罰金
。


司法院資訊處製作；財團法人民間司法改革基金會備份。
